臺灣高雄地方法院刑事判決　　　　　　　　　　　　　九十三年度易字第三四二號
　　公　訴　人　臺灣高雄地方法院檢察署檢察官
　　被　　　告　乙○○
右列被告因違反毒品危害防制條例案件，經檢察官聲請簡易判決處刑（九十二年度毒
偵字第五八三二號、九十三年度毒偵字第二二一號、第二二九號），經本院認不得依
簡易判決處刑（九十三年度簡字第六二九號），改依通常程序審判，本院合議庭裁定
由受命法官獨任進行簡式審判程序，判決如左：
    主  文
乙○○連續施用第二級毒品，累犯，處有期徒刑捌月。扣案之殘留第二級毒品安非他
命之吸食器貳支沒收銷燬之。
    事  實
一、乙○○曾因竊盜案件，分別經本院以九十年度易字第二二六七號、九十年度易字
    第四三００號刑事判決判處有期徒刑一年、六月，應執行有期徒刑一年五月確定
    ，於民國九十二年七月一日執行完畢。其前於八十九年間因施用毒品案件，經本
    院以八十九年度毒聲字第七００四號裁定送勒戒處所觀察、勒戒後，認有繼續施
    用毒品之傾向，本院以八十九年毒聲字第七六一五號裁定令入戒治處所施以強制
    戒治，於九十一年四月十三日強制戒治期滿，由臺灣高雄地方法院檢察署檢察官
    於九十一年六月七日以九十一年度戒毒偵字第四九六號為不起訴處分確定。詎乙
    ○○不知悔改，復基於施用第二級毒品安非他命之概括犯意，於九十二年九月二
    十六日下午六時三十分、同年十一月十三日某時、同年十二月一日某時，連續在
    位於高雄縣阿蓮鄉或岡山鎮不知名公園內之公共廁所內，將安非他命以玻璃吸食
    器燒烤加熱後再吸食其霧化氣體之方式，施用第二級毒品甲基安非他命三次。嗣
    分別於(1)九十二年九月二十六日晚上十一時五十分在高雄縣阿蓮鄉○○路三十巷
    九號好天地遊藝場前，為警臨檢並扣得殘餘第二級毒品安非他命之吸食器二支、
    (2)同年十一月十三日晚上九時在高雄縣阿蓮鄉○○路薦善堂處，另犯竊盜案時（
    現由本院審理中）為警逮捕、(3)同年十二月二日上午十一時在高雄縣岡山鎮○○
    路三０一巷十八號前，為警臨檢，並分別於九十二年九月二十七日凌晨一時三十
    分、同年十一月十四日凌晨二時五十五分、同年十二月二日下午三時三十分，經
    警方採尿送驗後，始知上情。
二、案經高雄縣警察局岡山分局、湖內分局分別報請臺灣高雄地方法院檢察署檢察官
    偵查起訴。
    理  由
一、本案被告乙○○所犯係死刑、無期徒刑、最輕本刑為三年以上有期徒刑以外之罪
    ，其於準備程序就前揭被訴事實為有罪之陳述，經受命法官告知簡式審判程序之
    旨，並聽取其與公訴人之意見後，本院認無不得或不宜改依簡式審判程序進行之
    處，爰依刑事訴訟法第二百七十三條之一第一項、第二百八十四條之一，裁定本
    件由受命法官獨任進行簡式審判程序，合先敘明。
二、訊據被告乙○○對其於右揭時、地施用第二級毒品安非他命之事實，於本院審理
    時（參見本院九十三年三月三十日審理筆錄），均坦承不諱。另查：
  (一)被告於九十二年九月二十七日凌晨一時三十分、同年十一月十四日凌晨二時五十
    五分、同年十二月二日下午三時三十分，分別經警方採集其尿液送驗結果，均呈
    甲基安非他命陽性反應等情，此有高雄縣政府衛生局九十二年十月十四日九二煙
    檢字第一八三九號、九十二年十一月二十一日九二煙檢字第二０五一號、九十二
    年十二月十六日九二煙檢字第二一三六號煙毒尿液檢驗成績書及偵辦毒品案件嫌
    犯尿液採證檢驗對照表各三紙附卷可稽，足見被告確有施用第二級毒品安非他命
    之事實無訛。
  (二)又甲基安非他命經口服投與後，約百分之七十於二十四小時內自尿液中排出，其
    尿液內甲基安非他命成分之檢出，與其投與甲基安非他命方式、投與量、個人體
    質、採尿時間、檢測儀器之精密有關，通常採尿液是否呈陽性反應，應以投與後
    二十四小時所採為宜，此業經行政院衛生署藥物食品檢驗局以（）藥檢壹字第
    ○四四九四二號函釋明確。是被告自白稱其於九十二年九月二十六日下午六時三
    十分、同年十一月十三日某時、同年十二月一日某時連續有施用第二級毒品安非
    他命三次之犯行等語，核與事實相符，應堪採信。
  (三)另按毒品危害防制條例業經總統於九十二年七月九日，以華總一義字第０九二０
    ０一二一九三０號令修正公布，並自九十三年一月九日施行。修正後之毒品危害
    防制條例修正簡化施用毒品者之刑事處遇程序，將原先區分為第一次犯、五年後
    再犯、五年內再犯、或三犯以上，而異其刑事處遇程序，修正為僅區分為初犯、
    五年後再犯及五年內再犯，且強制戒治期間修正為六個月以上，至無繼續強制戒
    治之必要為止，最長不得逾一年，並配合刪除停止強制戒治付保護管束及延長強
    制戒治等規定。然就同條例第十條有關施用第一、二級毒品之罪名及法定刑度，
    則並無任何變更，亦即並無刑法第二條第一項有關行為後法律有變更，應比較新
    舊法之問題。而有關前開刑事處遇程序，本屬保安處分之性質，依刑法第二條第
    二項規定，本應適用裁判時之法律，然前開刑事處遇程序之變更，攸關行為人是
    否經檢察官依法追訴及法院論罪科刑，於毒品危害防制條例修正公布施行之際，
    容有適用上之爭議，故毒品危害防制條例第三十五條第一項明定於該條例修正施
    行前繫屬之施用毒品案件，於修正施行後，適用修正後之規定，並於同條第二項
    規定第一項情形，依修正前之規定有利於行為人者，適用最有利於行為人之法律
    ，以資區別，並杜爭議。
  (四)而觀諸毒品危害防制條例修正前後，就施用第一、二級毒品之罪名及法定刑度，
    並無任何變更，已如前述，就施用第三、四級毒品部分，則未設有處罰明文，且
    毒品危害防制條例第三十五條規定，復係就施用毒品案件加以規範。顯見毒品危
    害防制條例第三十五條規定，應係針對保安處分及司法機關應否依修正後毒品危
    害防制條例第二十三條第二項規定對施用毒品者追訴、處罰，明文揭櫫從新從輕
    之原則，排除刑法第二條第二項有關保安處分從新原則及刑事訴訟程序有關程序
    從新法理之適用。又被告依修正前之毒品危害防制條例規定，係屬強制戒治期滿
    或交付保護管束期滿由檢察官為不起訴之處分後，五年內再犯施用第二級毒品罪
    ，依修正後之毒品危害防制條例規定，則屬強制戒治執行完畢釋放後，五年內再
    犯施用第一級毒品罪，無論依修正前後之毒品危害防制條例相關規定，均應由檢
    察官依法追訴及法院依法審判；況本案係於九十三年二月十一日繫屬於本院，此
    有臺灣高雄地方法院檢察署九十三年二月十日雄檢楠稱九三毒偵二二九字第一三
    五四二號函在卷可查，非屬於九十二年六月六日毒品危害防制條例修正施行（九
    十三年一月九日）前繫屬法院之施用毒品案件，並無毒品危害防制條例第三十五
    條規定之情形存在，即應由法院依修正後規定處理之。
  (五)另犯毒品危害防制條例第十條施用第二級毒品之罪者，檢察官應先將被告送勒戒
    處所觀察、勒戒，經觀察、勒戒後，認無繼續施用毒品傾向者，應由檢察官為不
    起訴之處分，依此為不起訴處分後，五年內再犯第十條之罪，檢察官應依一般刑
    事訴訟程序予以起訴論罪科刑，此觀諸修正後毒品危害防制條例第二十條第一項
    、第二項、第二十三條第二項前段規定自明。經查，被告乙○○前於八十九年間
    因施用毒品案件，經本院以八十九年度毒聲字第七００四號裁定送勒戒處所觀察
    、勒戒後，認有繼續施用毒品之傾向，本院以八十九年毒聲字第七六一五號裁定
    令入戒治處所施以強制戒治，於九十一年四月十三日強制戒治期滿，由臺灣高雄
    地方法院檢察署檢察官於九十一年六月七日以九十一年度戒毒偵字第四九六號為
    不起訴處分確定等情之事實，此有臺灣高等法院被告全國前案紀錄表、本院被告
    院內索引卡紀錄表、臺灣高雄地方法院檢察署刑案資料查註紀錄表各一紙附卷可
    參。被告前既曾因施用毒品案件，經觀察、勒戒及強制戒治期滿後，由檢察官為
    不起訴處分，其於前開不起訴處分後五年內，再犯本案施用毒品罪，無論依修正
    前或修正後之毒品危害防制條例第二十三條第二項之規定，均屬應依法論罪科刑
    之行為；而本案既為毒品危害防制條例修正施行後繫屬本院之施用毒品案件，即
    應適用修正後規定處理。依前開說明，本案被告上開所為，係在臺灣高雄地方法
    院檢察署檢察官於九十一年六月七日以九十一年度戒毒偵字第四九六號為不起訴
    處分確定後，屬五年內再犯毒品危害防制條例第十條施用第二級毒品罪之罪，事
    證明確，被告上開犯行洵堪認定。
三、按行為後法律有變更者，適用裁判時之法律，刑法第二條第一項前段定有明文。
    而毒品危害防制條例業於九十二年七月九日修正公布，且自九十三年一月九日施
    行，然就同條例第十條有關施用第一、二級毒品之罪名及法定刑度，則並無任何
    變更，亦即並無刑法第二條第二項有關行為後法律有變更，應無比較新舊法之問
    題，合先敘明。本案被告前既已因施用毒品案件，經本院送勒戒處所觀察、勒戒
    後，因有施用毒品傾向，本院裁定令入戒治處所施以強制戒治期滿，復經檢察官
    不起訴處分確定在案，其於不起訴處分確定後五年內再犯上開施用第一級毒品犯
    行，依法即應予以論罪科刑，核其所為，係犯毒品危害防制條例第十條第二項施
    用第二級毒品罪。又被告因施用第二級毒品前持有毒品之行為，本應論以持有第
    二級毒品罪，惟該次持有毒品之行為為其後施用毒品之行為所吸收，均不另論持
    有毒品之罪。其先後多次施用第二級毒品安非他命，時間緊接，犯罪構成要件相
    同，顯係基於概括犯意為之，依刑法第五十六條之規定，應論以一罪，並加重其
    刑。末查，被告曾因竊盜案件，分別經本院以九十年度易字第二二六七號、九十
    年度易字第四三００號刑事判決判處有期徒刑一年、六月，應執行有期徒刑一年
    五月確定，於九十二年七月一日執行完畢，此有臺灣高等法院被告全國前案紀錄
    表、本院被告院內索引卡紀錄表、臺灣高雄地方法院檢察署刑案資料查註紀錄表
    各一份存卷可考，其於五年內再犯本案有期徒刑以上之罪，係屬累犯，應依刑法
    第四十七條規定加重其刑，並與前開連續施用第二級毒品犯行加重部分遞加之。
    爰審酌被告曾因施用毒品案件，經觀察、勒戒及強制戒治期滿後，仍不知警惕，
    猶繼續施用毒品，顯見其惡習已深，無法自拔，非入監服刑不足以戒絕矯正，惟
    念其犯後坦承犯行，且施用毒品僅戕害己身，未危及他人等一切情狀，就其上揭
    犯行，量處如主文所示之刑，以資懲儆。
四、又沒收為從刑之一種，且與主刑有其從屬關係。如行為後，法律有所變更，但主
    刑之法定最高度及最低度刑，與修正前之舊法完全相同，或僅沒收之從刑規定有
    所更易，主刑未修正時，則沒收部分，固不生比較問題。依從新之原則，皆應適
    用修正後之法律；倘若主刑及從刑均已加以修正，經依刑法第二條第一項但書就
    主刑比較結果，應適用最有利之修正前舊法時，依從刑附屬於主刑之原則，自不
    得就新舊法予以割裂適用，應一律適用修正前之法律（最高法院八十八年第五次
    刑事庭會議決議參照）。而毒品危害防制條例第十條有關施用第一級毒品之罪名
    及法定刑度，則並無任何修正，已如前述，惟有關同條例第十八條之沒收規定有
    所更易，依上揭說明有關沒收部分，自不生比較問題，依從新之原則，皆應適用
    修正後之毒品危害防制條例第十八條之規定宣告沒收。經查，扣案被告所有之殘
    留第二級毒品安非他命之吸食器二支，業已難與第二級毒品安非他命析離，屬查
    獲之第二級毒品，此有高雄醫學大學附設中和紀念醫院檢驗報告一紙在卷可參，
    爰依修正後毒品危害防制條例第十八條第一項前段規定，不問屬於犯人與否，併
    予宣告沒收銷燬之。
據上論斷，應依刑事訴訟法第二百七十三條之一第一項、第二百九十九條第一項前段
，毒品危害防制條例第十條第二項、第十八條第一項前段，刑法第十一條、第五十六
條、第四十七條，判決如主文。
本案經檢察官甲○○到庭執行職務。
中      華      民      國    九十三    年      三      月    三十一    日
                            臺灣高雄地方法院刑事庭
                                      法  官    唐中興
右正本證明與原本無異。
如不服本判決，應於判決送達後十日內，向本院提出上訴狀。
                                      書記官    陳掌珠
中      華      民      國    九十三    年      三      月    三十一    日
附錄本案判決論罪科刑法條：
毒品危害防制條例第十條第二項
施用第二級毒品者，處三年以下有期徒刑。
